【裁判字號】    98,訴,1753
【裁判日期】    981125
【裁判案由】    侵權行為損害賠償
【裁判全文】
臺灣高雄地方法院民事判決              98年度訴字第1753號
原      告  乙○○
訴訟代理人  蔡明哲律師
被      告  甲○○
訴訟代理人  程高雄律師
上列當事人間侵權行為損害賠償事件，原告於刑事訴訟程序（98
年度審簡字第3159號）提起附帶民事訴訟（97年度審簡附民字第
190 號），經本院刑事法庭裁定移送，本院於民國98年11月2 日
言詞辯論終結，判決如下：
    主      文
被告應給付新臺幣參萬陸仟元，及自民國九十八年六月十二日起
至清償日止，按週年利率百分之五計算之利息。
原告其餘之訴駁回。
訴訟費用由被告負擔百分之六，其餘由原告負擔。
本判決第一項得假執行。
原告其餘假執行之聲請駁回。
    事實及理由
一、原告主張：兩造係臺灣石油股份有限公司高雄煉油廠同事，
    原告於民國97年11月17日11時許，打電話至被告辦公室向被
    告索取債務，被告揚言：「現在立刻過來，如不來，就別想
    要錢了」云云，原告依約前往，詎被告一見面，不發一語，
    即徒手毆打原告，致原告受有頭部、胸部、腹部、腰部挫傷
    及疑似左眼視力模糊之傷害，當時因尚有其他同事在場，原
    告始倖免於難，被告所為傷害犯行，業經法院判處罪刑在案
    ，而原告因此業支出醫療費用新臺幣（下同）24,000元，又
    被告不顧同事情誼，為細故公然在同事面前毆打原告成傷，
    且因被告身材高大，在眾目睽睽下，壓制原告毆打，原告不
    僅身體遭受鉅創，精神上之痛苦更是難以磨滅，故請求精神
    慰撫金500,000 元，爰依侵權行為之法律關係，請求被告賠
    償損害，並聲明：(一)被告應給付原告524,000 元，及自起訴
    狀繕本送達翌日起至清償日止，按週年利率5%計算之利息。
    (二)願供擔保，請准宣告假執行。
二、被告則以：伊無傷害原告之故意及行為，證人王資政亦未看
    見伊毆打原告，伊對原告所提出之建仁醫院驗傷單形式上不
    爭執，但依據證人王資欽在偵查中之陳述，不應造成如此傷
    害；又兩造發生爭執時間為97年11月17日，原告所提出之順
    偉中醫診所診斷書及醫療費用收據距離事件發生日期甚遠，
    應與本事件無關，另原告請求慰撫金500,000 元亦屬過高等
    語，資為抗辯。並聲明：請求駁回原告之訴。
三、兩造不爭執事項：
  (一)兩造係臺灣石油股份有限公司高雄煉油廠同事，於97年11月
    17日11時許，在被告辦公室因債務問題，發生爭執。
  (二)原告對被告提起傷害之刑事告訴，經本院以98年度審簡字第
    3159號刑事簡易判決，判處拘役55日，被告不服提起上訴，
    復經本院以98年度簡上字第691 號判決駁回上訴確定，並有
    上開刑事簡易判決及刑事二審判決為證（見本院卷第4 頁、
    第5 頁、第35頁至第38頁）。
  (三)原告因本事件支出建仁醫院之醫療費用700 元，並有醫療費
    用收據為證（見附民卷第8 頁、第9 頁）。
四、本件爭點：
  (一)被告是否有傷害原告之行為？
  (二)原告請求順偉中醫診所之醫療費用23,300元，與本事件有無
    因果關係？其請求有無理由？
  (三)原告請求慰撫金是否過高？得請求之損害賠償金額為若干？
五、本院之判斷：
  1.被告與原告均係高雄煉油廠員工，2 人先前有債務糾紛等情
    ，為兩造所不爭執（見本院卷第43頁）；原告主張上開時日
    因前往高雄煉油廠被告之辦公室向被告催討積欠款項，2 人
    在被告辦公室外走廊因一言不合而發生爭執之事實，已為被
    告於刑事時供承不諱（見刑事簡上卷第22、23頁），堪信為
    真。又原告主張上開時日因向被告催討債務致遭被告毆打之
    事實，已提出診斷證明書為證（見附民卷第6 頁），並於刑
    事案件偵查及審理中指陳：其與王資欽一同到達被告辦公室
    時發現被告不在，王資欽就在辦公室裡與李雅推聊天，之後
    被告來了叫其出去，其一開門走出去時被告就抓其領口往後
    推，使其腰部撞擊鐵製品，所以腰才會受傷，再壓住其胸口
    使其無法起身，並用拳頭毆打其頭部、胸部、腹部，之後王
    資欽與李雅推走出來叫被告不要這樣，被告仍順著其呼吸毆
    打其胸口幾下，其後被告可能累了就鬆手起身，李雅推把其
    等分開，其便與王資欽一同離開後自行前往醫院驗傷等語明
    確（見偵卷第2 頁、第15頁、刑事簡上卷第43頁至第47頁）
    ，且前後一致；復觀諸上開傷害診斷證明書為案發當日所製
    作，且所載傷勢為頭部、胸部、腹部、腰部挫傷，恰與原告
    指陳遭被告推擠致腰部撞擊鐵製品及以拳頭毆打其頭部、胸
    部、腹部等情相符，足認原告主張應非子虛。
  2.又佐以證人王資欽於本院偵查及刑事審理時證稱：當天看到
    （被告）甲○○二隻手壓在（原告）乙○○的肩膀上，乙○
    ○後面靠著腳踏車，腳踏車已經傾斜了；乙○○係先與甲○
    ○在電話中大吵，嗣前往甲○○辦公室尋找時即稱「那個垃
    圾甲○○」，甲○○回來後其等即至外面工具架那裡，不到
    一分鐘就看到兩人互相抱住壓在一台腳踏車上，後來李雅推
    把他們分開，渠就帶乙○○離開，因看到的是瞬間，沒有印
    象乙○○有無不停掙扎，但有看到乙○○在揮手，過程中雙
    方均有口出惡言等語（見偵卷第14頁、簡上卷第48頁、第49
    頁）；及證人李雅推於本院刑事審理時證稱：當天差不多11
    點半時，乙○○到我上班處問「垃圾甲○○在不在」，乙○
    ○出去後過一分鐘就聽到外面很大聲，出去時就看到乙○○
    與甲○○抱在一起，我將他們推開，我說「大家都是同事，
    為何要這樣」，後來就叫王資政把乙○○載回去，他們兩人
    抱在一起時是壓在一台腳踏車上，乙○○靠在腳踏車上身體
    有在掙扎，但沒辦法起身等語（見簡上卷第53頁至第55頁）
    ，足見證人所見兩造發生爭執時，原告當時係遭被告壓制靠
    在腳踏車上，此情景核與原告所陳大致相符；又由原告遭壓
    制時身體仍不斷掙扎且無法起身，並須揮手尋求協助，足見
    原告主張當時遭被告推擠使其腰部撞擊身後之腳踏車，並遭
    被告徒手毆打原告頭部、胸部、腹部等情，應屬事實，堪信
    為真。
  3.被告雖以前開詞情置辯，並於刑事審理時辯稱係原告推開伊
    ，伊也順勢反推原告一下，伊看原告站不穩，就去抱住原告
    ，可能因重心不穩而相互跌倒在地，伊就握起拳頭，警告原
    告如果打伊就要反擊，但沒有真的打下去，後來同事出來說
    很難看叫其等起來，伊就馬上停止了，伊僅有與原告發生拉
    扯云云（見簡上卷第47頁、第59頁）。惟查，被告既自承於
    案發當時因積欠債務之事而與原告發生口角並有互相拉扯等
    情，則適值臉紅氣粗之爭吵情形下，是否願攙扶原告以防止
    其跌倒，已非無疑；又被告係以合抱之方式與原告同跌倒在
    地，苟被告係欲防止其跌倒，僅需伸手攙扶即可，豈有以合
    抱此種將全身力量加諸於人之方式而攙扶之理？再倘為避免
    原告重心不穩而抱住原告，以被告之氣力理應易於將原告扶
    住站立，豈會如證人王資政所述被告有以手壓住原告肩膀，
    並將原告壓靠在腳踏車上之情景，嗣雙方復跌倒在地，故被
    告所為反適足證明原告主張遭被告推擠、壓制及毆打確屬真
    實。復參諸原告所受之傷勢係頭部、胸部、腰部、腹部，範
    圍廣大且分佈身體各處，顯非合抱跌倒之勢所能造成，應係
    受人攻擊所致，又由原告一再掙扎並向外揮手求援，其後尚
    須藉由同事之力將二人拉開，被告始停止動作，足見被告應
    非僅係欲扶住重心不穩之原告而將之抱住，而係拉扯壓制原
    告，並進而拳毆原告至明。
  4.被告雖抗辯證人王資政並未證述有看見伊毆打原告云云。惟
    查，證人王資欽及李雅推於刑事時已證稱渠等於案發之初係
    在辦公室裡，並不在被告毆打原告之辦公室外走廊處，約係
    相隔1 分鐘後因聽見外面爭吵聲始走出辦公室，看見兩造抱
    在一起壓在1 台腳踏車上等情，是證人王資欽、李雅推在此
    時間點縱未看見原告前遭被告壓制在腳踏車前之推擠、毆打
    動作，惟如前述，由原告所受傷勢核與原告指陳相符，且原
    告當時受被告壓制、推擠而一再掙扎並向外求援，足見其確
    有遭被告拳毆傷害無訛，且證人所見係屬瞬間，縱未看見被
    告拳毆之舉亦實屬事理之常，被告自無從執此作為有利於己
    之論據。
  5.又被告因此傷害案件，經本院以98年度審簡字第3159號刑事
    簡易判決判處拘役55日，被告雖不服提起上訴，亦經本院以
    98年度簡上字第691 號判決駁回上訴確定，業經調閱本院上
    開刑事案卷核閱無訛，並有上開刑事判決2 份附卷可稽（見
    本院卷第4 頁至第5 頁、第35頁至第38頁）。是原告主張其
    於上開時日遭受被告傷害之侵權行為，應信屬真實。被告否
    認傷害犯行，自無足採。
  (二)按因故意或過失，不法侵害他人之權利者，負損害賠償責任
    ；不法傷害他人之身體或健康者，對於被害人因此喪失或減
    少勞動能力，或增加生活上需要時，應負損害賠償責任；不
    法侵害他人之身體、健康、名譽、自由、信用、隱私、貞操
    ，或不法侵害其他人格法益而情節重大者，被害人雖非財產
    上之損害，亦得請求賠償相當之金額；民法第184 條第1 項
    前段、第193 條第1 項、第195 條第1 項分別定有明文。本
    件原告所受傷害，既出於被告傷害行為所致，揆諸前揭規定
    ，原告主張其因被告所為傷害行為，致其身體及精神上受有
    痛苦，依民法侵權行為法律關係主張被告就此應負侵權行為
    損害賠償責任，自屬有據，玆審酌原告請求之各項賠償金額
    如下：
  1.醫療費用部分：本件原告主張因被告傷害行為致受有前開傷
    害，並支出西醫醫療費用700 元及中醫醫療費用23,300元一
    情，已提出之傷害診斷證明書、順偉中醫診所診斷書、醫療
    費用證明單及健仁醫院醫療費用收據為證（見本院附民卷第
    6 頁至第9 頁），被告就此西醫之醫療費700 元請求並不爭
    執，此部分損害及請求應屬有據。又就中醫醫藥費部分，被
    告固抗辯就診時間係於97年12月2 日，與本件傷害時間相距
    半個月，認中醫醫療費用應與本件傷害無因果關係云云。惟
    查，被告對上開中西醫之診斷證明書及醫藥費收據及證明單
    之形式真正並不爭執（見本院卷第44頁），又由卷附西醫之
    傷害診斷書記載之傷勢診斷為：頭部、胸部、腰部挫傷等傷
    害，核與順偉中醫診所函覆：（原告）97年12月2 日來院就
    診診斷胸痛、呼吸不暢、胸悶痛、上腹部瘀青及腹壁腫脹皮
    下淤血，遭到外力撞擊受傷等症狀大致相符；復由遭人毆擊
    造成之挫傷傷害，在傷害數日後多呈現體表瘀青及淤血及腫
    脹，故原告主張因遭被告傷害後曾以西藥治療，但尚有大片
    瘀青未改善，乃再前至中醫診所看診等語，尚符事理，堪信
    屬實，被告抗辯此診療與本件傷害無因果關係，核無足採。
    繼依順偉中醫診所前開函覆：原告上腹部瘀青及腹壁腫脹皮
    下淤血之症狀，因原告皮膚敏感致外貼消淤退腫藥布會有過
    敏現象，無法外貼消淤退腫藥布，建議自費濃縮水煎藥煎服
    ，以助病情快速減輕等語（見本院卷第25頁），被告對此順
    偉中醫診所回覆之治療方式並無何意見（見本院卷第25頁）
    ，本院認原告以此方式治療尚屬必要，則原告請求被告給付
    上開醫療費用700 元、23,300元，共計24,000元，核屬有據
    ，應予准許。
  2.精神損害賠償部分：原告因被告之不法侵害，致其受有上述
    之傷害，其身體及精神自受有相當之痛苦，應由被告賠償其
    精神上所受損害。爰審酌原告學歷為高職畢業，擔任中油公
    司操作員及公安工作，月薪8 萬至9 萬元，被告係陸軍官校
    專修班畢，擔任中油公司技術員，月薪6 萬餘元，2 人名下
    均有房地各1 筆及汽車等資產，有稅務電子閘門財產所得調
    件明細表在卷可憑（見本院卷第10頁至第12頁），復斟酌被
    告僅因原告催討債務細故，即在公開場合以暴力拳毆原告，
    殊屬不該，伊因此造成原告身心痛苦，可以概見，惟審酌兩
    造本係同事，原告前往催討債務時口氣及態度亦非佳，已據
    證人證述在卷，又其所受傷害尚非嚴重，及兩造經濟狀況、
    社會地位、損害程度及原告精神受損等一切情狀，認原告請
    求精神慰撫金以1 萬2 千元為相當，逾此部分則無理由。
  3.基上，原告得請求被告賠償之金額為36,000元（700 元＋23
    ,300＋12,000＝36,000元）。
六、綜上所述，原告依民法第184 條第1 項前段、第195 條侵權
    行為之法律關係，請求被告給付36,000 元 ，及自起訴狀繕
    本送達翌日之98年6 月12日起至清償日止，按週年利率5%計
    算之利息，為有理由，應予准許。逾此部分外之請求為無理
    由，應予駁回。
七、本判決第1 項被告應給付之金額未逾50萬元，依民事訴訟法
    第389 條第1 項第5 款規定，應依職權宣告假執行。至原告
    雖聲請就勝訴部分為假執行之宣告等語，惟本院既已依職權
    宣告假執行，因認原告此部分聲請，僅為促請本院為職權發
    動，併予敘明。又原告其餘假執行之聲請，因訴之駁回而失
    所依附，不應准許，自應併予駁回。
八、本件事證已臻明確，兩造其餘攻擊與防禦方法均與判決結果
    不生影響，不再一一論述，附此敘明。
九、據上論結，本件原告之訴為一部有理由，一部無理由，依民
    事訴訟法第79條、第389 條第1 項第5 款，判決如主文。
中    華    民    國    98    年    11    月    25    日
                  民事第四庭  法  官  楊淑珍
以上正本係照原本作成。
如不服本判決，應於送達後20日內，向本院提出上訴狀並表明上
訴理由，如於本判決宣示後送達前提起上訴者，應於判決送達後
10日內補提上訴理由書（須附繕本）。
中    華    民    國    98    年    11    月    25    日
                              書記官  吳良美


司法院資訊處製作；財團法人民間司法改革基金會備份。
